【裁判字號】    90,訴,1203
【裁判日期】    900831
【裁判案由】    家庭暴力防治法等
【裁判全文】
臺灣高雄地方法院刑事判決                          九十年度訴字第一二三號
    公  訴  人  臺灣高雄地方法院檢察署檢察官
    被      告  甲○○
右列被告因家庭暴力防治法等案件，經檢察官提起公訴（九十年度偵字第四二五五號
），本院判決如左：
    主  文
甲○○傷害直系血親尊親屬之身體，累犯，處有期徒刑伍月，如易科罰金，以參佰元
折算壹日。又損壞他人之隔間門板、神像（三太子）壹尊，足以生損害於他人，累犯
，處拘役肆拾日，如易科罰金，以參佰元折算壹日。
    事  實
一、楊銘財（原名甲○○）前於八十五年間因詐欺案，經本院於八十五年十二月二十
    六，以八十五年易字第七四二七號判處有期徒刑五月，並於八十六年二月十九日
    確定，而於同年八月十六日執行完畢執行完畢。竟不知悛悔，而與乙○○係父子
    關係，彼此間現有事實上之家長家屬關係，屬家庭暴力防治法第三條第三款所定
    家庭成員，楊銘財於民國九十年一月二十日十一時二十分許，在高雄市○○區○
    ○街二十一之四號之住處，因不滿父親乙○○之管教及家事處理之問題，進而產
    生口角，甲○○竟基於傷害之故意，持木棍毆打楊銘財之左手臂，致其受有左尺
    骨骨折之傷害。甲○○仍因氣憤為消，復另行基於毀損之故意，接續持菜刀破壞
    乙○○所有門板，及徒手摔壞三太子神像一尊，足生損害於乙○○。
二、案經乙○○訴由高雄市政府警察局小港分局報請台灣高雄地方法院檢察署檢察官
    偵查起訴。
    理  由
一、訊據被告楊銘財故坦承於前開時、地與告訴人發生口角爭執，惟矢口否認有何傷
    害及毀損之犯行，並先辯稱：告訴人將以前之事情均告在一起，起訴書中所載之
    事實，沒有一件事這次發生的，復稱︰當天因告訴人責罵伊母親，伊看不順眼即
    與告訴人發生口角，告訴人隨手持木棍欲打伊，伊去搶棍子，不小心推到告訴人
    ，致告訴人跌倒，告訴人左手是撞到茶几才受傷云云。
二、經查︰右開事實，業據告訴人即被告之父親乙○○分別於警、偵訊及本院調查時
    指述甚詳，復有證人即被告之母親丙○○在庭證述︰伊記得當天因身體不舒服去
    醫院注射後回家，告訴人就幫伊煮飯，被告從外面回來，伊即聽見爭吵聲及摔東
    西之聲，被告並持椅棍打傷告訴人之左手，發生爭執當天告訴人並未罵伊，隔間
    門板及神明像均是遭被告破壞的等語明確（見本院九十年八月八日訊問筆錄），
    而告訴人受有左恥骨骨折之傷害，及被告所摔毀之神像與破壞之隔間門板，分別
    有高雄市力小港醫院出具之診斷證明書一紙及相片十五幀在卷足憑，且據前開相
    片中所呈，雖告訴人家中之裝潢及器物老舊，但隔間門板顯係遭利器砍、劃及穿
    刺損壞，神像之右手斷落，並非自然耗損或老舊所致，而是人力故意所為，是被
    告前開所辯顯係事後卸責之詞，並不足採，本件事證明確，被告傷害及毀損之犯
    行洵湛認定。
三、雖被告陳稱當時大樓管理員有看到事發經過，並聲請傳訊大樓管理員，惟查，被
    告與告訴人所住之前開住址，係舊式三樓建築，並非被告所稱之大樓，有高雄市
    政府於九十年七月十八日，以高市府社防字第二七九七二號函所檢附之高雄市政
    府家庭暴力防治中心家庭暴力事件訪視調查表一分在卷可憑，是被告所稱管理員
    可作證，顯有疑問，且經本院諭知提出管理員姓名等資料，以供本院調查，被告
    亦未提出，是被告未明確說明聲請調查證據之對象，致本院無從傳喚，且本件事
    證明確，亦無傳喚之必要，附此說明。
四、按家庭暴力者，謂家庭成員間實施身體或精神上不法侵害之行為。又家庭暴力罪
    者，係指家庭成員間故意實施家庭暴力行為而成立其他法律所規定之犯罪。家庭
    暴力防治法第二條第一項、第二項著有明文。本件被告與告訴人間係父子關係，
    並同住一處，被告復對於告訴人實施身體上之傷害行為，及毀損告訴人所有之物
    ，分別構成刑法傷害罪及毀損罪，核屬家庭暴力罪。被告先後毀損門板及神像之
    行為，係基於同一毀損之故意犯下之接續行為，僅侵害一個法益，應論以一罪。
    又其所犯前開之傷害與毀損（門板與神像）二罪，犯意各別，行為互殊，應予分
    論併罰。被告傷害其直系血親尊親屬之身體行為，係犯刑法第二百七十七條第一
    項之傷害罪，應依同法第二百八十條規定加重其刑。另被告前於八十五年間因犯
    詐欺罪，經本院以八十五年易字第七四二七號判處有期徒刑五月，經上訴後，於
    八十六年二月十九日，由該彎高等法院高雄分院以八十六年上易字第三三０號判
    處有期徒刑五月確定，並於八十六年八月十五日執行完畢，有臺灣高等法院被告
    全國前案紀錄表及在監或出監受刑人資料查詢單各一分在卷可按，被告前受有期
    徒刑執行完畢，於五年以內再犯本件最重本刑為有期徒刑以上行之二罪，均為累
    犯，應依刑法第四十七條之規定加重其刑並遞加重之。爰審酌被告國中畢業之智
    識程度、素行不良，前開被告全國前案紀錄表一分附卷可稽，被告與告訴人間之
    長期相處關係不佳，有前開高雄市政府函一分足供參佐，且妄顧其父老邁（民國
    二十二年十一月七日生，現年六十八歲）及父子之情，僅因細故即出手毆打，並
    破壞告訴人所有之門板及所供奉之神像，告訴人所受之傷害及被告在庭態度尚可
    等一切情狀，分別量處如主文所示之刑，又被告於犯罪後，刑法第四十一條於九
    十年一月四日修正，並於同月十日公布、十二日施行，其修正條文為：犯最重本
    刑為五年以下有期徒刑以下之刑之罪，而受六個月以下有期徒刑或拘役之宣告，
    因身體、教育、職業、家庭之關係或其他正當事由，執行顯有困難者，得以一元
    以上三元以下折算一日，易科罰金。但確因不執行所宣告之刑，難收矯正之效，
    或難以維持法秩序者，不在此限。併合處罰之數罪，均有前項情形，其應執行之
    刑逾六月者，亦同，核與修正前刑法第四十一條相較，較有利於被告，故依刑法
    第二條第一項前段，應適用修正後之刑法第四十一條第一項，分別諭知易科罰金
    之折算標準，以為懲儆。
五、公訴意旨另以：被告所毀損之物品包括玻璃門、窗、磁磚等財物，惟被告並無毀
    損磁磚之情，已據證人丙○○到庭結證屬實，被告亦否認有毀損磁磚之犯行，另
    就門窗破損係於八十九年二月九日因被告無故縱火，並引起爆炸燒毀玻璃門、窗
    部分，業經告訴人於警訊中指述甚明，且經台灣高雄地方法院檢察署檢察官於八
    十九年三月十五日以八十九年偵字第三四三八號提起公訴，由本院以八十九年訴
    字第六０三號受理調查、審理中，有前揭卷宗附卷可稽，公訴意旨認此部分之毀
    損行為與前揭論罪科刑之毀損部分為接續行為，爰不另為被告無罪及不受理之諭
    知。
據上論斷，應依刑事訴訟法第二百九十九條第一項前段，刑法第二條第一項前段、第
二百八十條、第二百七十七條第一項、第三百五十四條，第四十七條、第四十一條第
一項，罰金罰鍰提高標準條例第一條前段，判決如主文。
中      華      民      國    九十      年      八      月    三十一    日
                              臺灣高雄地方法院刑事第四庭
                                  法  官   程克琳
右正本證明與原本無異。
如不服本判決，應於判決送達後十日內，向本院提出上訴狀。
                                  書記官    梁瑜玲
中    華    民    國      九十      年      九      月      三      日
【附錄本案論罪科刑之法條】
刑法第二百七十七條第一項︰
傷害人之身體或健康者，處三年以下有期徒刑，拘役或一千元以下罰金。
刑法第二百八十條：
對於直系血親尊親屬，犯第二百七十七條或第二百七十八條之罪者，加重其刑
至二分之一。
刑法第三百五十四條：
毀棄、損壞前二條以外之他人之物，或致令不堪用，足以生損害於公眾或他人者，處
二年以下有期徒刑、拘役或五百元以下罰金。


司法院資訊處製作；財團法人民間司法改革基金會備份。
